臺灣臺中地方法院刑事判決
111年度訴字第1997號
公  訴  人  臺灣臺中地方檢察署檢察官
被      告  張本南


指定辯護人  陳冠銘律師（義務辯護律師）
上列被告因違反毒品危害防制條例案件，經檢察官提起公訴（11
1 年度偵字第20704 、30534 號），本院判決如下：
    主    文
丙○○犯幫助施用第一級毒品罪，處有期徒刑參月，如易科罰金，
以新臺幣壹仟元折算壹日；扣案之銀色手機壹支（含門號：0000
000000之SIM 卡壹張）沒收。又犯轉讓第一級毒品罪，處有期徒
刑壹年貳月。其餘附表一編號1 至3 被訴販賣第一級毒品部分、
附表二編號1 、2 被訴轉讓第一級毒品部分，均無罪。
    犯罪事實
一、丙○○明知海洛因係毒品危害防制條例第2 條第2 項第1 款所
    列管之第一級毒品，非經許可不得施用，竟基於幫助他人施
    用第一級毒品海洛因之犯意，於民國111 年3 月25日下午2 
    時34分41秒以其所有銀色手機1 支（含門號：0000000000之
    SIM 卡1 張）收受甲○○以門號0000000000號所傳希望丙○○幫
    忙購買海洛因之簡訊後，即於該日下午5 時37分3 秒撥打電
    話予甲○○所用上開門號，並表示即將外出向他人購買海洛因
    ，甲○○遂前往丙○○位在臺中市○○區○○○巷00○0 號住所，復於
    該日下午5 時45分許在上址住所旁、停有車牌號碼0000-00 
    號自用小客車之空地，將購毒款項新臺幣（下同）3000元交
    予丙○○，其後丙○○即駕駛該車搭載在旁等候之己○○一同離去
    ，迨該日晚間8 時37分43秒，丙○○撥打電話予甲○○所用上開
    門號表示已購得海洛因後，甲○○再次前往丙○○之上址住所，
    於該日晚間8 時37分43秒後不久，丙○○即駕車返回其上址住
    所，復將甲○○委託其購買之海洛因1 包交予在該處等候之甲○○。嗣甲○○於不詳時、地，以不詳方式，施用第一級毒品海
    洛因1 次，而丙○○即以上述方式幫助甲○○施用第一級毒品海
    洛因1  次。
二、丙○○明知海洛因係毒品危害防制條例第2 條第2 項第1 款所
    列管之第一級毒品，依法不得轉讓，於111 年3 月27日下午
    3 時21分許，乙○○因毒癮發作，在未事先聯繫丙○○之情況下
    ，即直接駕駛車牌號碼0000-00 號自用小客車至丙○○上址住
    所，並進入屋內詢問丙○○是否有海洛因可供其解癮，詎料丙○○聽聞乙○○之請求後，竟基於轉讓第一級毒品之犯意，即步
    出屋外拿取其所藏放之海洛因，再返回屋內將數量不詳之海
    洛因（無證據證明轉讓之數量已達淨重5 公克以上）無償轉
    讓予乙○○，而乙○○隨即駕車離去，並將丙○○所提供之海洛因
    施用完畢。
三、嗣因警方接獲情資，並通知甲○○、乙○○到所接受詢問，復循
    線偵辦後，始悉上情。
四、案經臺中市政府警察局刑事警察大隊報告臺灣臺中地方檢察
    署檢察官偵查起訴。
    理    由
甲、有罪部分
壹、程序事項
一、按刑事訴訟法第159 條之2 所定之傳聞例外，即英美法所稱
    之「自己矛盾之供述」，必符合被告以外之人於檢察事務官
    、司法警察官、司法警察調查中所為之陳述，「與審判中不
    符」，且其先前之陳述，具備「可信性」及「必要性」二要
    件，始例外得適用上開規定，認其先前所為之陳述，為有證
    據能力。此所謂「與審判中不符」，係指該陳述之主要待證
    事實部分，自身前後之供述有所不符，導致應為相異之認定
    ，此並包括先前之陳述詳盡，於後簡略，甚至改稱忘記、不
    知道或有正當理由而拒絕陳述（如經許可之拒絕證言）等實
    質內容已有不符者在內。所謂「可信性」要件，則指其陳述
    與審判中之陳述為比較，就陳述時之外部狀況予以觀察，先
    前之陳述係在有其可信為真實之特別情況下所為者而言。例
    如先前之陳述係出於自然之發言，審判階段則受到外力干擾
    ，或供述者因自身情事之變化（如性侵害案件，被害人已結
    婚，為婚姻故乃隱瞞先前事實）等情形屬之，與一般供述證
    據應具備之任意性要件有別。至所謂「必要性」要件，乃指
    就具體個案案情及相關證據予以判斷，其主要待證事實之存
    在或不存在，已無從再從同一供述者取得與先前相同之陳述
    內容，縱以其他證據替代，亦無由達到同一目的之情形（最
    高法院96年度台上字第4365號判決意旨參照）。證人甲○○、
    乙○○於本院審理時所為證述內容詳盡，並無較諸警詢時所為
    陳述簡略之情形，且已足為判斷被告丙○○前揭犯行之認定基
    礎，故無捨除其等於警詢時之證述內容，即無從以其他證據
    取代之特殊情事，是以，證人甲○○、乙○○於警詢時之證述內
    容，既為被告以外之人於審判外之陳述，屬傳聞證據，又不
    具刑事訴訟法第159 條之2 所規定之「可信性」及「必要性
    」要件，而被告及其辯護人亦於本院準備程序中否認證人甲○○、乙○○於警詢時所為陳述之證據能力（本院訴字卷第115 
    頁），本院認證人甲○○、乙○○之警詢陳述既不符合上開傳聞
    例外之規定，即應回歸適用刑事訴訟法第159 條第1 項規定
    ，認無證據能力。至其餘本判決所引用被告以外之人於審判
    外之陳述，檢察官、被告及其辯護人於本院準備程序、審理
    時均未聲明異議（本院訴字卷第101 至118 、201 至250 、
    335 至397 頁），本院審酌該等證據資料作成之情況，核無
    違法取證或其他瑕疵，且與待證事實有關連性，認為適當得
    為證據，依刑事訴訟法第159 條之5 規定，均有證據能力。
二、又本判決所引用之非供述證據，查無違反法定程序取得之情
    形，依刑事訴訟法第158 條之4 規定之反面解釋，均具有證
    據能力。
貳、實體認定之依據
一、上開犯罪事實欄一所示犯罪事實，業據被告於本院訊問、準
    備程序、審理時坦承不諱（本院聲羈卷第25至29頁，本院訴
    字卷第101 至118 、201 至250 、335 至397 頁），上開犯
    罪事實欄二所示犯罪事實，亦據被告於本院審理時坦承不諱
    （本院訴字卷第201 至250 、335 至397 頁），核與證人甲○○、乙○○於本院審理中所為證述大致相符（本院訴字卷第20
    1 至250 頁），並有門號0000000000號雙向通聯查詢結果、
    門號0000000000號資料查詢結果、111 年3 月25日蒐證照片
    、111 年3 月27日蒐證照片、被告上址住所及所用車牌號碼
    0000-00 號自用小客車照片、車輛詳細資料報表、被告上址
    住所周圍環境手繪現場圖、本院111 年聲搜字682 號搜索票
    、搜索扣押筆錄、扣押物品目錄表、扣押物品收據、指認犯
    罪嫌疑人紀錄表、犯罪嫌疑人指認表、指認照片真實姓名對
    照表、門號0000000000號之手機通訊資料畫面、證人甲○○所
    用手機與被告聯繫畫面之翻拍照片、亞太行動資料查詢結果
    、遠傳資料查詢結果等件在卷可參（他卷第7 至16、17至22
    、27、29、73至75、121 至123 、125 、231 頁，偵20704 
    卷第37、55、57至60、61、63、95至98、99、100 、121 至
    124 、133 至136 、137 頁，本院訴字卷第259 、260 、26
    1 、431 至433 、449 頁），足認被告上開任意性自白與事
    實相符，洵堪採論罪科刑之依據。
二、公訴意旨雖認被告係為營利而基於販賣第一級毒品之故意，
    在犯罪事實欄一所載時、地交付第一級毒品予證人甲○○，然
    查：
　㈠按受施用毒品者委託，代為向販售毒品者購買毒品後，交付
    委託人以供施用，並收取價款，與受販售毒品者委託，將毒
    品交付買受人，並收取價款，二者同具向毒販取得毒品後交
    付買受人並收取代價之行為外觀，其固因行為人主觀上，究
    與販售者抑或買受人間有意思聯絡，而異其行為責任，單純
    意在便利、助益施用而基於與施用者間之意思聯絡，為施用
    者代購毒品之情形，僅屬幫助施用，若意圖營利，而基於與
    販售者間之犯意聯絡，代為交付毒品予施用者，始為共同販
    賣（最高法院106 年度台上字第464 號判決意旨參照）。而
    毒品危害防制條例第4 條之販賣毒品罪，係以意圖營利而販
    賣毒品為構成要件。所謂意圖，乃犯罪構成之主觀違法要素
    ，亦屬犯罪之成立要件；行為人是否具有營利意圖，抑或販
    賣之意圖而持有毒品，須以嚴格之證據證明之，亦即必須有
    相當之客觀事實，足以表徵其主觀意念之遂行性及確實性，
    始足當之（最高法院98年度台上字第4875號、101 年度台上
    字第160 號判決意旨參照）。準此，被告是否有販賣第一級
    毒品予證人甲○○之犯行，仍端視被告有無營利之意圖而定，
    且須嚴格證明之。
　㈡依證人甲○○於本院審理時證稱：我於111 年3 月25日在被告
    的車子旁邊被警察拍到照片那天，是被告打電話給我跟我說
    他要過去彰化，我說好，被告叫我先把錢拿過去給他，我是
    請被告順便幫我買海洛因，當時我還沒拿到毒品，是等被告
    從彰化回來之後打電話給我，我過去被告的住處，被告才拿
    海洛因給我，所以我於111 年3 月25日那天去被告的住處2 
    次，第1 次是拿錢給被告，第2 次是去拿毒品，被告這天會
    打電話給我，是因為我之前有打電話跟被告說如果他要去的
    話再打給我，我把錢拿給他，他拿毒品回來，我是在被告住
    處旁的鐵皮屋那邊等他，當時天色已經暗了，被告開車回來
    停車後，被告跟己○○走向我，被告把海洛因拿給我，我拿到
    之後就離開了，己○○當時還沒走，我不曉得他們之後去哪裡
    ，我只有1 支電話，是亞太電信門號0000000000號這支，我
    是先發簡訊跟被告說我要買毒品，然後被告於111 年3 月25
    日下午5 時37分許打電話給我說他要去彰化，我在那天下午
    5 時45分許在被告住處那邊拿3000元給被告，被告就在那天
    晚上8 時37分許打電話給我，並通知我去拿毒品，被告是從
    戶外走到我面前拿毒品給我，他回來時沒有進入屋內等語（
    本院訴字卷第208 至212 、217 、219 、222 、224  、226
     至229 、231 頁）。佐以卷附門號0000000000號雙向通聯
    查詢結果顯示，於111 年3 月25日下午2 時34分41秒，證人
    甲○○以其所用門號0000000000號發送簡訊至被告所用門號00
    00000000號，與被告於該日下午5 時37分3 秒、晚間8 時37
    分43秒以門號0000000000號撥打電話予證人甲○○所用上開門
    號乙情；及被告與證人甲○○於該日下午5 時46分27秒在被告
    上址住所旁空地見面，雙方均站在被告所用車牌號碼0000-0
    0 號自用小客車之車尾，且證人甲○○伸出左手貌似交付扁平
    物品予被告，被告亦同時伸出右手拿取一節，並有111 年3 
    月25日蒐證照片附卷可考（他卷第29頁）。關於證人甲○○前
    揭證述中其與被告聯繫、碰面之時點，不僅與門號00000000
    00號雙向通聯查詢結果、111 年3 月25日蒐證照片所示客觀
    情形互核相符，就其所陳於該日晚間8 時37分許後有與被告
    見面，且被告斯時係自外返家之情節，亦同於證人己○○於本
    院審理時所證：我於111 年3 月25日去找被告，被告叫我上
    車，被告有開車載我出去，我不是馬上下車，但我忘記那天
    去哪裡了等語（本院訴字卷第355 頁），是以證人甲○○於本
    院審理中證述其委請被告代購海洛因並先交款予被告，待被
    告購得海洛因後，再去找被告拿取等情，即非全然無憑。又
    參證人戊○○於本院審理時所證：被告所用車牌號碼0000-00 
    號自用小客車於111 年3 月25日下午5 時37分許之後有離開
    ，並有載著己○○等語（本院訴字卷第379 頁），足認證人甲○○於本院審理時證稱：我把錢拿給被告以後，被告說他們趕
    著要去彰化拿毒品，就開車先走了，被告與己○○一起去的，
    他們比我還早走等語（本院訴字卷第218 頁），確屬實情。
    職此，由證人甲○○於111  年3 月25日下午5 時46分27秒交
    付現金3000元予被告後，被告旋即駕車搭載證人己○○離去，
    迨證人甲○○於該日晚間8 時37分43秒接獲被告來電表示已購
    得海洛因，乃再度前往被告之上址住所向被告拿取等過程以
    言，被告應係前往他處向上手購買海洛因，再於返家後將之
    轉交予證人甲○○，否則被告於該日下午5 時46分27秒與證人
    甲○○見面時，大可直接交付海洛因予證人甲○○，實無需特地
    駕車外出，直到將近3 小時後之該日晚間8 時37分43秒，始
    另外聯繫證人甲○○前來拿取海洛因，故證人甲○○當知被告並
    非其真正之毒品來源、供應者；此由證人甲○○於本院審理時
    證述：我不知道被告的藥頭是誰，他沒有跟我說，我只知道
    被告有跟我說他要去彰化拿毒品等語（本院訴字卷第211 、
    231  頁），亦可為證。
　㈢而毒品買賣本質上雖屬商業交易，然仍係違法行為，販毒者
    或為避免分次出售毒品增加為警查獲之風險、需用毒品者或
    係慮及長期與販毒者接觸易遭警方鎖定，故販毒者當有大量
    、集中販售毒品予一人之誘因，而需用毒品者為免往返奔波
    、犯行曝光，亦非無委由具施用毒品習性且足以信賴者代購
    毒品之可能。參諸被告於警詢中陳稱：我認識甲○○約3 年以
    上，是喝美沙冬認識的朋友，我跟甲○○之間沒有借貸、仇恨
    關係等語（偵20704 卷第47頁）；證人甲○○於本院審理時證
    稱：我之前在醫院喝美沙冬時，和被告聊到有共同的朋友才
    認識被告等語（本院訴字卷第207 、208 頁），可徵被告與
    證人甲○○彼此知悉對方有施用毒品習性，雙方並具一定情誼
    。從而，證人甲○○於本院審理時所證先前曾向被告表達欲請
    被告代為購買海洛因之意，故被告於111 年3 月25日下午2 
    時34分41秒收到其所發送之簡訊後，即於該日下午5 時37分
    3 秒來電表示欲外出購買海洛因，其因而於該日下午5 時45
    分許至被告上址住處先交付購毒款項予被告，待被告於該日
    晚間8 時37分43秒通知已購得海洛因後，乃再至被告上址住
    所向被告拿取海洛因等節；及被告於本案偵審期間供稱：於
    111 年3 月25日那天，甲○○下午5 點多來是拿3000元給我，
    要我幫他買海洛因，我後來也有把海洛因交給他，甲○○是拜
    託我去順便幫他拿回來，我沒有賺他的錢，我買回來之後，
    甲○○晚上8 點來我家跟我拿海洛因等語（本院聲羈卷第27頁
    ，偵20704 卷第278 頁，本院訴字卷第106 頁），核與常情
    並無不符。況依證人甲○○於本院審理時證稱：我不知道被告
    的上手是誰，也不知道被告用多少錢拿多少重量的毒品，我
    覺得被告交給我的海洛因差不多是3000元的重量，我不曉得
    被告有沒有從中偷份量等語（本院訴字卷第211 至213 頁）
    ，已難認被告有獲取利益或賺取價差、量差之情，遑論推斷
    被告有販賣海洛因以營利之意圖，自不能遽憑證人甲○○交付
    3000元予被告、被告交付海洛因予證人甲○○之客觀舉動，反
    推被告涉有販賣第一級毒品犯行。堪認被告確係無償受證人
    甲○○委託並出面代購毒品，而於111 年3 月25日下午5 時45
    分許收受證人甲○○交付之購毒價金，再將代購所得之海洛因
    交予證人甲○○，並以此方式便利、助益證人甲○○施用海洛因
    。
　㈣至證人甲○○於偵訊時固稱：我於111 年3 月25日打電話給被
    告，被告就叫我去他家，我用3000元向被告購買海洛因，被
    告會從他的菜園旁邊以鐵皮蓋的房間拿出來云云（偵20704 
    卷第189 頁），意指被告係出於營利意圖而販售海洛因，並
    收取3000元價金。然據證人甲○○於偵訊時所陳：我另外在11
    1 年5 月1 日還有跟被告購買毒品，也是以3000元買海洛因
    ，時間一樣是晚餐前的傍晚，重量也是8 分之1 錢等語（偵
    20704 卷第189 頁）；於本院審理時證稱：我之前在警詢及
    偵訊時沒有說到我拿錢請被告去買毒品，那時候我不曉得嚴
    重性，他們解讀成販賣毒品，是我請被告去幫我拿毒品回來
    ，111 年3 月25日那天在車子後面被拍到是我交錢給被告，
    被告晚一點才拿毒品給我，那天確實是這樣，我當時沒有仔
    細看警察給我看的相片，因為我不曉得定義，所以我於警詢
    、偵訊中做筆錄時就說是跟被告買，我在警詢中說的「毒品
    交易」是指我拿錢給被告，被告去幫我拿毒品回來，我以為
    這樣就是交易，我知道被告要去彰化，他有跟我說他要去彰
    化，我就請被告順便幫我買回來，被拍到照片那次，是我拿
    錢給被告，被告回來之後打給我，我再去找他拿毒品，檢察
    官於111 年5 月4 日問我「111 年5 月1 日購買地點為何？
    」，我之後說「丙○○也是從房間拿出毒品」是指111 年5 月
    1 日那次，我於111 年3 月25日跟被告拿毒品的時候，被告
    沒有進去房間裡面拿毒品給我，被告從彰化回來之前打給我
    ，是我先到被告那裡的，在菜園等他，被告進來菜園，在放
    有椅子這裡拿給我，我就走了等語（本院訴字卷第212 、21
    5 、216 、225 、226 、230 頁）。姑不論檢察官僅就證人
    甲○○於111 年3 月25日向被告拿取海洛因一事提起公訴，綜
    參證人甲○○前開於偵訊、本院審理時之證詞，可知證人甲○○
    於111 年3 月25日、5 月1 日傍晚均有在被告上址住所取得
    海洛因，且取得海洛因之代價均為3000元，則證人甲○○非無
    可能因購毒價款、取得毒品之地點相同，及其均係於晚間至
    被告上址住所，而將此2 次取得海洛因過程相混淆，以至於
    警詢、偵訊時未清楚區辨，誤將111  年5 月1 日拿取海洛
    因之過程，錯置為111 年3 月25日之經過；衡以，「代買毒
    品」、「合購毒品」或「買賣毒品」在外觀上均有授受毒品
    及現金之行為，惟證人甲○○因不明瞭毒品危害防制條例所指
    「販賣」毒品之定義，以為只要交付金錢予某人，並向某人
    取得毒品，即屬「毒品交易」，又因基於將他次取得海洛因
    過程認係111 年3 月25日之錯誤印象，遂未將其交付現金予
    被告後即行離去，迨接獲被告之來電，乃再度前往被告上址
    住所向被告拿取海洛因等情節告知警方，而接受偵訊時亦延
    續其先前警詢陳述之說法。此由檢察官於本院審理中詰問「
    你之前在警察局以及檢察官偵訊時有證述到你有跟被告交易
    毒品，當時所述是否屬實？」時，證人甲○○立即答稱：那天
    相片拍的情況是被告要去彰化，我拿錢給他請他去幫我買等
    語，及檢察官詢問「你之前就這件案件跟被告毒品交易的證
    述是不是有很多次？」、「當時有無據實陳述？」時，證人
    甲○○並稱：2 次，在警察局跟地檢署都有作證，沒有講很清
    楚，這部分沒有提到等語益明（本院訴字卷第208 、209 頁
    ）。是以，證人甲○○於偵訊中所為指證既有前述瑕疵可指，
    而被告於本案偵審期間始終表示其僅係代購，而否認有販賣
    海洛因予證人甲○○，自無從認定被告就此部分係犯公訴意旨
    所稱之販賣第一級毒品罪。
　㈤基上各情，被告係出於便利、助益委託人即證人甲○○施用之
    目的，而代為出面向不詳賣家購買毒品供證人甲○○施用，業
    經本院詳予論斷如前；此外，僅憑卷內現有事證，並無其他
    積極證據可證被告係出於營利之意圖，而交付海洛因予證人
    甲○○，本於「罪證有疑，利於被告」之證據法則，對被告所
    為購毒後即行轉交之舉，僅能認係幫助證人甲○○施用毒品之
    行為。是公訴意旨認為被告係涉犯販賣第一級毒品罪嫌，洵
    非可採。
三、公訴意旨另認被告係為營利而基於販賣第一級毒品之故意，
    在犯罪事實欄二所載時、地交付第一級毒品予證人乙○○，然
    查：
　㈠按施用毒品者，其所稱向某人購買之供述，須補強證據以擔
    保其供述之真實性。良以施用毒品者其供述之憑信性本不及
    於一般人，況施用毒品者其供出來源，因而破獲者，法律復
    規定得減輕其刑，其有為偵查機關誘導、或為邀輕典而為不
    實之陳述之可能，其供述之真實性自有合理之懷疑。是本院
    一貫之見解，認施用毒品者關於其向某人購買毒品之供述，
    必須補強證據佐證，以擔保其供述之真實性，俾貫澈刑事訴
    訟無罪推定及嚴格證明之基本原則。又關於毒品施用者其所
    稱向某人購買毒品之供述，必須補強證據佐證，係指毒品購
    買者之供述縱使並無瑕疵，仍須補強證據佐證而言，以擔保
    其供述之真實性。該所謂補強證據，必須與施用毒品者關於
    相關毒品交易之供述，具有相當程度之關聯性，且足使一般
    人對於施用毒品者之供述無合理之懷疑存在，而得確信其為
    真實，始足當之（最高法院96年度台上字第1029號判決意旨
    參照）。又販賣與轉讓毒品之差別，以行為人主觀上是否具
    有營利意圖為斷，並非以有償、無償讓與為絕對標準（最高
    法院93年度台上字第1651號判決意旨參照）。準此，行為人
    縱使交付毒品予他人，仍無法排除行為人原價轉讓予他人之
    可能，尚難逕認係販賣毒品之代價，是無從單憑行為人交付
    毒品之舉，即一概認定其有販賣毒品之營利意圖。
　㈡由證人乙○○於本院審理時證述：我之前曾經跟我的朋友找被
    告拿海洛因，我還不認識被告之前，是跟其他人拿海洛因，
    所以我的管道不只被告1 個，我認識被告以後，就沒有再跟
    那些人聯絡，我剛認識被告的時候，是請被告幫我去拿海洛
    因，被告沒有在賣，後來被告如果有東西拿回來會分給我，
    我是不知道被告有沒有在賣，之前我是跟被告一起合資，我
    不知道被告的藥頭是誰，也不知道被告的藥頭住哪裡，我曾
    經跟被告去北屯買海洛因等語（本院訴字卷第240  、241 
    、245 、247 頁）；被告於本案偵審期間所陳：我於110 年
    認識乙○○，都以「磨砂」叫他，我知道他在做研磨的工作，
    乙○○是我朋友介紹我認識的，乙○○、甲○○跟我有一起喝美沙
    冬，所以都互相有認識等語（偵20704 卷第46、50、51頁，
    本院訴字卷第116 頁），可認證人乙○○於111 年3 月27日前
    即知被告有施用海洛因之習性，且有其所不知得以取得海洛
    因之管道。從而，被告於本院審理時供稱：乙○○在111 年3 
    月27日那天說他毒癮發作很痛苦，問我有沒有毒品先讓他解
    癮，乙○○在我家的時候，我先拿0.1 、0.2 克的海洛因借他
    解毒癮，我給乙○○一點點，我沒有跟乙○○收錢等語（本院訴
    字卷第248 頁），尚非無稽，而堪採信。至證人乙○○於偵訊
    時雖稱：被告的房間就在菜園的旁邊，我於111 年3 月27日
    就是走進去小門並叫被告的名字，被告叫我在房間裡等一下
    ，他走出房間後再回到房間就將1 包海洛因給我，我這次交
    易2000元云云（偵20704 卷第179 頁）；於本院審理時並稱
    ：我於111 年3 月27日有去找被告，我交2000元給被告，被
    告走出去，然後回到房間後拿海洛因給我，有一手交錢一手
    交貨等語（本院訴字卷第234 、235 頁），然僅憑證人乙○○
    所稱被告有以2000元代價販售海洛因之證詞，實不足以認定
    被告確有販賣第一級毒品之犯行。則除證人乙○○居於購毒者
    地位之證詞，及上開顯示證人乙○○於111 年3 月27日至被告
    上址住所、在菜園走動之蒐證照片外，並無其他積極證據足
    資參佐，要難率認被告有公訴意旨所指於111 年3 月27日販
    賣第一級毒品予證人乙○○之情。
　㈢職此，販賣毒品者，其主觀上須有營利之意圖，且客觀上有
    販賣之行為，始足當之。然依前開所述，無法排除證人乙○○
    因毒癮發作而偶然向被告索要海洛因，被告基於朋友情誼遂
    無償提供之可能，是無從遽認被告交付海洛因予證人乙○○時
    ，確有營利之意圖，至多僅能認定係屬無償轉讓第一級毒品
    之行為。
四、綜上所陳，本案事證已臻明確，被告上開犯行均堪認定，應
    依法論科。
參、論罪科刑
一、核被告所為，就犯罪事實欄一部分係犯刑法第30條第1 項前
    段、毒品危害防制條例第10條第1 項之幫助施用第一級毒品
    罪；就犯罪事實欄二部分係犯毒品危害防制條例第8 條第1 
     項之轉讓第一級毒品罪。
二、就犯罪事實欄一、二部分均無從認定被告有販賣第一級毒品
    海洛因之犯行，而僅能分別認為被告係幫助證人甲○○施用第
    一級毒品海洛因、轉讓第一級毒品海洛因予證人乙○○乙節，
    業如前述，公訴意旨認被告均涉犯毒品危害防制條例第4 條
    第1 項之販賣第一級毒品罪嫌，自有未洽，惟尚無礙於本案
    起訴事實之同一性，爰依刑事訴訟法第300 條規定，分別變
    更起訴法條為刑法第30條第1 項前段、毒品危害防制條例第
    10條第1 項之幫助施用第一級毒品罪、毒品危害防制條例第
    8 條第1 項之轉讓第一級毒品罪。而本院已於審理期間告知
    上開變更後之罪名（本院訴字卷第105 、205 、339  頁）
    ，自無礙於被告防禦權之行使，併此敘明。
三、又被告因代證人甲○○購毒而持有第一級毒品海洛因之低度行
    為，為其幫助證人甲○○施用第一級毒品之高度行為所吸收；
    而被告轉讓第一級毒品海洛因予證人乙○○部分，則係基於轉
    讓第一級毒品之目的而持有海洛因，該持有之低度行為應為
    轉讓之高度行為所吸收，均不另論罪。
四、被告所犯幫助施用第一級毒品罪、轉讓第一級毒品罪，犯意
    各別，行為互殊，應予分論併罰。　　
五、刑之加重、減輕之說明：
　㈠毒品危害防制條例第8 條第6 項固規定：「轉讓毒品達一定
    數量，加重其刑至2 分之1 ，其標準由行政院定之」，而依
    行政院所定轉讓持有毒品加重其刑之數量標準第2 條第1 項
    第1 款規定：「轉讓、持有第一級毒品達淨重5 公克以上者
    ，加重其刑至2 分之1 。」然被告轉讓第一級毒品海洛因予
    證人乙○○之數量，並無證據顯示淨重達5 公克以上，故尚無
    毒品危害防制條例第8 條第6 項規定之適用。　　
　㈡另按毒品危害防制條例第17條第2 項規定所謂「自白」，係
    指被告或犯罪嫌疑人自承全部或主要犯罪事實之謂。被告或
    犯罪嫌疑人承認犯罪事實之方式，並不以出於主動為必要，
    即或經由偵、審機關之推究訊問而被動承認，亦屬自白。又
    司法警察或司法警察官於調查犯罪製作警詢筆錄時，就犯罪
    事實未曾詢問，而檢察官於起訴前亦未就犯罪事實進行偵訊
    ，並給予辯明犯罪嫌疑之機會，即逕依其他證據資料提起公
    訴，致使被告無從於警詢及偵查中辯明犯罪嫌疑或適時自白
    犯罪，以獲得法律所賦予減刑寬典之機會，形同未曾告知犯
    罪嫌疑及所犯罪名，無異剝奪被告之訴訟防禦權，有違實質
    正當之法律程序，故而於此特別狀況，若被告嗣後已於審判
    中自白，在解釋上固應有上揭減刑寬典之適用。然如被告就
    數犯罪事實，於警詢及檢察官偵查中均始終否認其犯行，縱
    司法警察、司法警察官或檢察官僅籠統詢（訊）問，而未就
    各次犯罪之具體事實，逐一詢（訊）問，尚與上開未予被告
    辯明犯罪嫌疑之機會不同，難謂有礙被告之訴訟防禦權，自
    無適用上開減刑規定之餘地（最高法院111 年度台上字第18
    76號判決意旨參照）。經查，就犯罪事實欄二所示犯行，偵
    查佐提示111 年3 月27日蒐證照片予被告觀看後，詢問被告
    「請說明照片中之男子各為何人？做何事？」、「該次是否
    為毒品交易？與何人交易何種毒品？該次你係以何方式聯絡
    乙○○？該次交易模式為何？該次販賣多少毒品？是否販賣毒
    品海洛因予乙○○？獲取多少利潤？」等語，被告答稱：乙○○
    來跟我講磨刀的事，乙○○說要幫我把刀拿去磨，我跟乙○○說
    不用，我就走到香蕉樹旁，照顧我的絲瓜苗，然後我可能是
    有東西沒拿，所以我又走回房內，我沒有賣毒品給乙○○。當
    天我沒有打給他，是他自己過來的等語（偵30534 卷第61、
    62頁）；其後檢察官於111 年5 月5 日對被告偵訊時，除提
    示111 年3 月27日蒐證照片予被告觀看外，並詢問「蒐證影
    像中所拍攝的地點是何處？」、「從3  月27日跟3 月28日
    蒐證影像中看起來都是乙○○進到你鐵皮屋的房間後，你從鐵
    皮屋走出來後再走回鐵皮屋，然後乙○○再單獨走出來離開，
    等於你們沒有在同一個空間，這樣沒有時間講到話，為何他
    要特别跑去找你？」等問題，被告則回答：「是我戶籍地旁
    鐵皮屋旁邊的菜園，我有種絲瓜，我是從鐵皮屋走出來，我
    的絲瓜苗都放在香蕉樹下，我要拿絲瓜苗去種，我回鐵皮屋
    要拿鏟子，乙○○來找我，我不知道他來幹嘛，我跟他說我很
    忙，他後來就走了」、「乙○○只要從我家那邊經過就會去找
    我，沒有特別原因，我跟他沒說到話也沒關係」等語（偵20
    704 卷第208 、209 頁）。綜觀上開警詢、偵訊過程，警員
    非僅詢問被告是否「販賣」海洛因予證人乙○○，並有就該日
    蒐證照片所示內容詢問被告，檢察官亦針對被告與證人乙○○
    於該日碰面情況進行訊問，可見檢警已給予被告辨明犯罪嫌
    疑或自白之機會，已無礙其訴訟防禦權，然被告除否認有販
    賣海洛因予證人乙○○以外，於具體描述該日見面之過程時，
    並無一語提及有交付海洛因予證人乙○○一事，反而一再陳述
    當日務農情形，難認被告有坦承轉讓第一級毒品之犯罪事實
    之情，縱使被告於本院審理時自白此犯行（本院訴字卷第24
    8 、394 頁），仍不合於毒品危害防制條例第17條第2 項所
    定於偵查及審判中均自白之要件，當無從適用此規定予以減
    輕其刑。
　㈢復考量被告僅係基於幫助證人甲○○施用第一級毒品之意思，
    參與施用第一級毒品罪構成要件以外之行為，爰依刑法第30
    條第2 項規定，按施用第一級毒品罪正犯之刑減輕之。
　㈣第按毒品危害防制條例第17條第1 項雖然規定：「犯第4 條
    至第8 條、第10條或第11條之罪，供出毒品來源，因而查獲
    其他正犯或共犯者，減輕或免除其刑」，但所稱「毒品來源
    」，係指被告原持有供己犯同條項所列之罪之毒品，源自何
    人之謂；而所稱「因而查獲」，係指被告翔實供出毒品來源
    之具體事證，因而使有偵查（含調查）犯罪職權之公務員知
    悉，而對之發動偵查（或調查）作為，並因而查獲者而言。
    且被告供出之毒品來源，與上揭發動偵、調查，並進而查獲
    其他正犯或共犯間，須具有先後及相當之因果關係，始克該
    當。析言之，若被告供出毒品來源之前，調、偵查之公務員
    已有確切之證據，足以合理懷疑被告所供毒品來源之共犯，
    則嗣後之查獲共犯與被告之供出毒品來源間，即欠缺先後及
    相當之因果關係，尚無上開減免其刑寬典適用餘地。故所謂
    「供出毒品來源，因而查獲」，必以被告所稱供應自己毒品
    之人與嗣後查獲之其他正犯或共犯間具有關聯性，始稱充足
    。倘被告所犯同條項所列之罪之犯罪時間，在時序上較早於
    該正犯或共犯供應毒品之時間，即令該正犯或共犯確因被告
    之供出而被查獲；或其時序雖較晚於該正犯或共犯供應毒品
    之時間，惟其被查獲之案情與被告自己所犯同條項所列之罪
    之毒品來源無關，均仍不符合上開應獲減免其刑之規定要件
    （最高法院104 年度台上字第3301號、105 年度台上字第92
    4 號判決意旨參照）。而經本院函詢臺中市政府警察局刑事
    警察大隊有無因被告供出毒品來源，而查獲其他正犯或共犯
    之情形，承辦本案之偵查佐函覆略以：本大隊於111 年5 月
    4 日查獲被告涉嫌販賣毒品，而被告於警詢時表示其毒品來
    源乃洪瑞宏所提供，有關洪瑞宏涉嫌販賣毒品部分，本大隊
    另已於111 年4 月22日循線（匿名檢舉）查知等語，有偵查
    佐111 年10月26日職務報告在卷可稽（本院訴字卷第185 頁
    ），堪認於警方於111 年4 月22日接獲匿名檢舉時，即已查
    知案外人洪瑞宏有涉嫌販賣毒品情事，及確認案外人洪瑞宏
    之身分，並非因被告之供述而查獲，是以，被告於本案既無
    供出毒品來源之情，就其所犯幫助施用第一級毒品罪、轉讓
    第一級毒品罪，自均無從依毒品危害防制條例第17條第1 項
    規定減輕或免除其刑。
　㈤而按刑之量定，為求個案裁判之妥當性，法律固賦予法院裁
    量權，但此項裁量權之行使，除應依刑法第57條規定，審酌
    行為人及其行為等一切情狀，為整體之評價，並應顧及比例
    原則與平等原則，使罪刑均衡，輕重得宜，以契合社會之法
    律感情。刑法第59條規定犯罪之情狀可憫恕者，得酌量減輕
    其刑，其所謂「犯罪之情狀」，與同法第57條規定科刑時應
    審酌之一切情狀，並非有截然不同之領域，於裁判上酌減其
    刑時，應就犯罪一切情狀（包括第57條所列舉之10款事項）
    ，予以全盤考量，審酌其犯罪有無可憫恕之事由（即有無特
    殊之原因與環境，在客觀上足以引起一般人之同情，以及宣
    告法定最低度刑，是否猶嫌過重等），以為判斷。經查，被
    告藉由毒品之無償讓與擴大危害範圍，促成毒品氾濫，戕害
    他人身心健康，其犯罪所生危害不容小覷；遑論被告既有施
    用毒品惡習，當知毒品對人體之危害甚鉅，惟被告不思如何
    戒除毒癮，竟轉讓第一級毒品予證人乙○○，洵屬可議，從而
    本院認為依被告之犯罪情狀，縱使處以法定最低刑度亦無情
    輕法重情形，顯不足以引起一般人普遍之同情，是就被告所
    涉轉讓第一級毒品犯行，爰不再依刑法第59條規定酌減其刑
    。辯護人於本院審理時為被告辯稱：被告轉讓的海洛因數量
    甚微，若科以最低刑度仍嫌過重，請依刑法第59條規定給予
    減刑等語（本院訴字卷第396 頁），難謂允洽，不足為採。
六、爰以行為人之責任為基礎，審酌被告明知毒癮甚難戒除，竟
    仍幫助證人甲○○代為購買海洛因、無償轉讓海洛因予證人乙○○，被告所為對我國社會安寧秩序及國人身體健康之危害至
    鉅，且有滋生其他犯罪之可能，所為誠屬不該；並考量被告
    就幫助施用第一級毒品犯行部分於本案偵審期間始終坦承不
    諱、就轉讓第一級毒品犯行部分亦已於本院審理時坦認在案
    ，其犯後態度尚非全無可取；參以，被告此前曾有不法犯行
    經法院論罪科刑，有臺灣高等法院被告前案紀錄表附卷足憑
    （本院訴字卷第133 至149 頁）；兼衡被告於本院審理時自
    述國小畢業之智識程度、目前務農、自耕、子女已成年之生
    活狀況（本院訴字卷第396 頁），暨其犯罪之動機、目的、
    手段等一切情狀，分別量處如主文所示之刑，並就幫助施用
    第一級毒品罪部分諭知易科罰金之折算標準。
肆、沒收
一、末按供犯罪所用、犯罪預備之物或犯罪所生之物，屬於犯罪
    行為人者，得沒收之，刑法第38條第2 項前段定有明文。扣
    案銀色手機1 支（含門號：0000000000之SIM 卡1 張）乃被
    告所有，並供其與證人甲○○聯繫代購第一級毒品海洛因事宜
    時所用等情，業認定如前，堪認該手機係供被告為本案幫助
    施用第一級毒品罪所用之物，爰依刑法第38條第2 項前段規
    定，於被告所犯幫助施用第一級毒品罪之主文項下宣告沒收
    。
二、至被告雖另經警方查扣藍色手機1 支（無SIM 卡），惟據被
    告於警詢時供稱：該支手機是我的，但是已經壞掉，我沒在
    使用等語（偵20704 卷第44頁），且參卷內現存事證無從認
    定被告有以該支手機供作本案犯行使用，抑或預備作為將來
    幫助施用、轉讓毒品所使用之工具，自無從於本案中諭知沒
    收。
乙、無罪部分
壹、公訴意旨略以：被告明知海洛因屬毒品危害防制條例第2 條
    第2 項第1 款第一級毒品，不得販賣、轉讓，竟意圖營利，
    基於販賣第一級毒品海洛因之犯意，於附表一編號1 至3 所
    示時、地，以如各該編號所示方式，販賣第一級毒品海洛因
    予證人己○○、乙○○；及基於轉讓第一級毒品海洛因之犯意，
    於附表二編號1 、2 所示時、地，以如各該編號所示方式，
    無償提供海洛因予證人己○○。因認被告就附表一編號1 至3 
    所示部分均涉犯毒品危害防制條例第4 條第1 項之販賣第一
    級毒品罪嫌、就附表二編號1 、2 所示部分均涉犯毒品危害
    防制條例第8 條第1 項之轉讓第一級毒品罪嫌等語。
貳、按犯罪事實應依證據認定之，無證據不得認定犯罪事實；又
    不能證明被告犯罪者，即應諭知無罪之判決，刑事訴訟法第
    154 條第2 項、第301 條第1 項分別定有明文。又認定不利
    於被告之事實，應依積極證據，倘積極證據不足為不利於被
    告事實之認定時，即應為有利於被告之認定；事實之認定應
    憑證據，如未能發現相當證據，或證據不足以證明，即不能
    以推測或擬制之方法，以為裁判基礎；而認定犯罪事實所憑
    之證據，包括直接證據與間接證據。無論直接或間接證據，
    其為訴訟上之證明，須於通常一般之人均不致有所懷疑，可
    得確信其為真實之程度者，始可據為有罪之認定。另按檢察
    官就被告犯罪事實，應負舉證責任，並指出證明之方法，刑
    事訴訟法第161 條第1 項亦有明文。是檢察官對於起訴之犯
    罪事實，應負提出證據及說服之實質舉證責任，倘其所提出
    之證據，不足為被告有罪之積極證明，或其指出證明之方法
    ，無從說服法院以形成被告有罪之心證，基於無罪推定之原
    則，自應為被告無罪判決之諭知。
參、公訴意旨認被告涉犯販賣第一級毒品、轉讓第一級毒品等罪
    嫌，無非係以被告於警詢及偵查中之供述、證人己○○、乙○○
    於警詢及偵查中具結證述、指認犯罪嫌疑人紀錄表、現場蒐
    證照片、通聯紀錄、證人己○○提供之手機電話及LINE通訊錄
    翻拍照片、證人乙○○提供之手機通話紀錄翻拍畫面、證人己○○與乙○○之欣生生物科技股份有限公司濫用藥物尿液檢驗報
    告等為其主要論據。
肆、訊據被告堅詞否認有何販賣第一級毒品、轉讓第一級毒品等
    犯行，辯稱：就附表一編號1 部分，我跟己○○一起去彰化拿
    海洛因，己○○買他的、我買我的，就附表一編號2 部分，己○○那天早上去我那裡做什麼，我現在不記得了，因為時間太
    久了，就附表一編號3 部分，那天早上乙○○是去我那邊跟我
    聊天，就附表二編號1 部分，己○○有時候會去找我，有時候
    會問我要去哪裡工作，那時候他幾乎每天都有去我家，我沒
    有請他吃海洛因，就附表二編號2 部分，己○○那天來找我做
    什麼我不知道，我沒有賣海洛因給己○○、乙○○，也沒有請己○○吃海洛因等語；其辯護人則提出辯護意旨略以：就附表一
    、二部分，除了毒品買受者或受讓者的指證外，別無其他補
    強證據，也沒有查扣被告有毒品交易的相關器具，所謂蒐證
    照片也沒拍到任何明顯交付毒品或交付金錢的畫面，照片時
    間亦不連續，再者，己○○於審理中的證詞與偵查中的證詞前
    後矛盾、一變再變，不足採信，也不能排除警方有看圖說故
    事，並以部分截取的照片來誘導證人為不利被告陳述的可能
    ，綜上均不足以證明被告有販賣或無償轉讓海洛因的行為等
    語。
伍、經查：
　㈠公訴意旨所指被告販賣、轉讓第一級毒品海洛因予證人己○○
    之犯罪事實，主要係依憑證人己○○於警詢、偵訊時提及各有
    以3000元於111 年3 月25日下午5 時37分許、同月26日凌晨
    5 時52分許向被告購得海洛因，及被告於111 年3 月31日凌
    晨6 時3 分許、4 月1 日凌晨6 時53分許均有無償轉讓海洛
    因予己。惟細繹證人己○○於本案偵審間歷次證述：
　⒈就附表一編號1 部分，證人己○○於111 年5 月4 日警詢、偵
    訊時均稱：我於111 年3 月25日騎車牌號碼000-000 號普通
    重型機車去找被告，然後去被告的車上拿海洛因，該日下午
    5 時15分23秒、49秒的通聯，是我要先確定被告在不在家，
    我在車上跟被告交易，被告也在車上拿毒品給我，我當天跟
    他買3000元海洛因，重量是8 分之1 錢等語（偵30534  卷
    第68頁，偵20704 卷第196 頁）。然證人己○○於111 年6 月
    15日警詢時卻表示：我要更正111 年3 月25日該次毒品交易
    過程，我是騎車牌號碼000-000 號普通重型機車去找被告，
    之後我上被告的車跟被告一起出門，回來後約晚間8 時許，
    我跟被告一起到他住家後方鐵皮屋內，用3000元以一手交錢
    一手交貨方式跟被告買海洛因1 包約0.5 公克，該日下午5 
    時15分23秒、49秒的通聯，是被告打給我叫我去他家找他等
    語（偵30534 卷第77頁）；於111 年8 月11日偵訊時又稱：
    我於111 年3 月25日有前往被告的住處，我是買3000元的海
    洛因，我把錢先給被告，被告出去回來就會給我海洛因等語
    （偵20704 卷第254 頁）；於本院審理時再稱：我不確定被
    告有沒有拿8 分之1 錢的海洛因給我，我沒磅秤，拿到的東
    西到底多重，我也不知道，111 年3 月25日那天好像我身上
    沒有錢，我先欠著，被告在車上把海洛因給我，我後來有還
    3000元給被告等語（本院訴字卷第352 、354 、355  頁）
    。相互對照證人己○○先後證述內容可知，關於證人己○○究係
    進入被告停放在上址住所空地前之車輛內，並在上車時就交
    付3000元給被告，且同時向被告取得海洛因，抑或由被告駕
    車搭載外出，迨111 年3 月25日晚間8 時許折返後，始在被
    告之上址住所內以一手交錢一手交貨方式購得海洛因，還是
    證人己○○先將3000元給被告，被告嗣後才拿海洛因給證人己○○，或者證人己○○係以賒欠方式先取得海洛因，之後才付款
    給被告？證人己○○騎車至被告之上址住所前，係證人己○○為
    確認被告是否在家而聯繫被告，或是被告為通知證人己○○前
    來，而主動撥打電話予證人己○○，才有111 年3 月25日下午
    5 時15分23秒、49秒之通聯記錄？證人己○○既無磅秤而不知
    被告給予多少重量之海洛因，為何能於警詢時明確指出其取
    得之海洛因重量約為0.5  公克，或於偵訊時陳明係8 分之1
     錢？顯見證人己○○對上述攸關毒品交易過程之重要情節，
    所述前後不一，明顯有異，已難盡信屬實。
　⒉就附表一編號2 部分，證人己○○於111 年5 月4 日上午8  時
    28分起至57分止警詢中證稱：我於111 年3 月26日凌晨5  
    時52分許騎車牌號碼000-000 號普通重型機車去找被告，我
    問被告有沒有海洛因可以買，被告跟我說去外面樹下看看，
    我去看完之後跟他講沒有毒品，被告叫我等一下，我有先將
    3000元給被告，之後我過了半小時又回來，被告就將海洛因
    給我，我是以現金3000元跟被告購買1 包海洛因（重量不清
    楚）等語（偵30534 卷第68、69頁）。然檢察官於同日下午
    3 時19分許進行複訊時，證人己○○係稱：我於111 年3 月26
    日早上過去被告那裡，被告在睡覺，被告說他現在沒有，叫
    我去菜園找看看有沒有，我有找但沒找到，因為我當天身體
    不舒服，我有先回去，大概過1 、2 個小時，我沒有打電話
    就直接過去，後來被告就有把海洛因給我，我沒有給他錢等
    語（偵20704 卷第197 、198 頁），經檢察官提示該日上午
    所做警詢筆錄後，證人己○○改稱：我有給他錢，他也是給我
    8 分之1 錢，我也沒有秤，我是大概看一下等語（偵20704 
    卷第198 頁）；其後證人己○○於111 年8 月11日偵訊、本院
    審理中經交互詰問時，則均表示忘記有沒有把錢給被告等語
    （偵20704 卷第254 、255 頁，本院訴字卷第344  、345 
    、357 頁）。綜參證人己○○前揭所述，證人己○○對有無於11
    1 年3 月26日給付現金予被告一事，其所為證詞南轅北轍，
    即使證人己○○於111 年8 月11日接受偵訊時、於111 年11月
    22日在本院經交互詰問時，因時間相隔已久，以至記憶模糊
    而無法肯認是否有交付現金予被告，惟證人己○○於111 年5 
    月4 日上午8 時28分起至57分止接受警詢後不久，即於同日
    下午3 時19分許由檢察官複訊，焉有可能就有無交付購毒價
    金之重要事項為相反之證述？何況證人己○○就其取得多少重
    量之海洛因此節，於該次警詢時係稱不清楚，然而於檢察官
    複訊時卻明確表示被告是給予8 分之1 錢海洛因，其前後說
    詞已嫌不一，洵屬可疑。
　⒊就附表二編號1 部分，證人己○○於111 年5 月4 日警詢中陳
    稱：111 年3 月31日早上，被告叫我過去幫他買飲料，因為
    他家裡有朋友在打麻將，他不方便出門要我幫他買，我去幫
    他買飲料後就離開了，本次不是毒品交易等語（偵30534  
    卷第69頁），其後於檢察官複訊時卻表示：我於111 年3 月
    31日早上去找被告要毒品，我沒有先打電話給被告，被告一
    樣叫我去菜園裡找，這次有找到毒品，被告沒有跟我收錢，
    我在警詢中說被告早上叫我過去買飲料，是我幫被告買完飲
    料拿給被告後，要跟被告買毒品，被告就叫我去菜園找，被
    告有告訴我在哪裡等語（偵20704 卷第198 頁），對照證人
    己○○同一日之警詢、偵訊證詞，證人己○○於警詢時僅稱其於
    111 年3 月31日早上至被告上址住所，係為幫忙被告購買飲
    料，且將飲料交給被告後就直接離去，絲毫未提到其有另向
    被告索討毒品之情形，嗣於偵訊時卻突然提及其將飲料交給
    被告時，有向被告表達購毒之意，被告並指示其至菜園拿取
    毒品且未收取價金，何以證人己○○同一日內之證述有此轉折
    出入？況且，證人己○○於111 年6 月15日警詢時仍稱：111 
    年3 月31日早上，被告叫我過去幫他買飲料，因為他家裡有
    朋友在打麻將，他不方便出門要我幫他買，我去幫他買飲料
    後就離開了，本次不是毒品交易等語（偵30534 卷第79頁）
    ，則證人己○○該日是否確有向被告索取並取得海洛因乙情，
    實啟人疑竇。而就附表二編號2 部分，證人己○○於111 年5 
    月4 日警詢中證稱：111 年4 月1 日這天，我騎車牌號碼00
    0-000 號普通重型機車去找被告，然後被告叫我去樹下拿海
    洛因，但是我沒有把錢給他，被告也沒有跟我討這筆錢，這
    不是毒品交易，是被告無償提供海洛因給我等語（偵30534 
    卷第70頁）；其後於檢察官複訊時並稱：我於111 年4 月1 
    日也有去找被告，他叫我去菜園裡面找，這次好像是在地下
    挖出來的，這次被告沒有跟我收錢等語（偵20704 卷第198 
    頁）；於111 年6 月15日警詢時另稱：111 年4 月1 日這天
    ，我騎車牌號碼000-000 號普通重型機車去找被告，被告叫
    我去菜園裡的香蕉樹下拿海洛因，我有拿到1  包0.2 公克
    重的海洛因，因為當時我沒錢，所以先跟被告要，被告就沒
    跟我收錢，這不是毒品交易，是被告無償提供海洛因給我等
    語（偵30534 卷第79、80頁），衡諸證人己○○於偵查期間固
    然均稱此次有取得海洛因且未付錢給被告，然關於證人己○○
    係在何處取得海洛因，則有在樹下拿取、在地下挖出來之不
    同說法。尤其，證人己○○於本院審理時證稱：我於111 年3 
    月31日、4 月1 日兩次都沒有在樹上找到海洛因，不是在菜
    園那邊拿到的，而是在被告住處及鐵皮屋走出來的走道那邊
    取得的，是被告當面給我的，我之前說在地下挖出海洛因，
    應該是記錯等語後（本院訴字卷第342  至344 頁），又稱
    ：111 年4 月1 日這次是在被告住處外的樹旁，翻動樹下土
    堆拿走海洛因等語（本院訴字卷第346 、347 頁），其前後
    所言大相逕庭，更與證人己○○嗣後所陳：被告將海洛因放在
    塑膠袋裡面用衛生紙包起來，然後用草蓋起來等語有別（本
    院訴字卷第359 頁），而經本院訊問為何數次證述內容有此
    差異時，證人己○○即稱：因為我跟被告平常的交易太多了，
    可能不只本案這些，導致我的記憶混淆，所以我之前講的，
    也有可能是當時接受訊問時記錯了等語（本院訴字卷第359 
    、360 頁）。職此，證人己○○於歷次作證過程中，不僅有增
    加前次證述所無情節之情況，對於取得海洛因處所之說法亦
    有歧異，此均非屬細節之出入，則於證人己○○之陳述內容存
    有重大疑慮下，即難逕執為不利被告之依憑。
　⒋基上各節，證人己○○之證述內容前後反覆，並有數次修正證
    詞，甚至同一日之警詢、偵訊內容迥異之情，此顯非受限於
    證人己○○之記憶及表達能力所致，其證言之可信性自堪存疑
    ，已難遽憑證人己○○先前於偵查期間所為不利於被告之證述
    內容，率予認定被告有公訴意旨所稱販賣、轉讓海洛因予證
    人己○○之情。遑論證人己○○於本院審理時表示：就111 年3 
    月25日那次，我知道於警詢時前後所說在車子裡跟在房間內
    交易差很多，但有時候我真的想不起來到底什麼情形，我自
    己混亂了我也不知道，有時候也不一定是一手交錢一手交貨
    ，對那一天的情況到底是怎麼樣，我已經想不起來了，那天
    通聯的情形是怎樣也真的忘了，至於111 年3 月26日那天早
    上是做什麼，是工作的事還是藥的事，我也忘記了，就被告
    於111 年3 月31日、4 月1 日有沒有請我吃海洛因，我真的
    忘記了等語（本院訴字卷第364 、365 、367 、368 頁），
    更難遽信證人己○○於偵查期間指證被告於附表一編號1 、2 
    所示時、地販賣海洛因，及於附表二編號1 、2 所示時、地
    轉讓海洛因等情屬實。
　⒌而卷附111 年3 月25日、26日、31日、4 月1 日蒐證照片，
    其中有部分模糊不清，難以辨識畫面中證人己○○、被告之舉
    動，況執行蒐證拍照之警員並未在場，僅由所架設之錄影設
    備攝錄畫面，其後再行截取乙情，業經證人戊○○於本院審理
    時證述在卷（本院訴字卷第378 頁），而該等照片亦僅能證
    明證人己○○至被告上址住所與被告碰面，或證人己○○、被告
    在該住所旁菜園附近走動等情（本院訴字卷第409  至423 
    頁），至於彼等見面所為何事則無從得悉。再者，檢察官雖
    另以證人己○○提供之手機電話及LINE通訊錄翻拍照片作為證
    據（見起訴書證據清單欄編號2 ），然遍觀偵查卷宗未見經
    證人己○○指認或簽名確認之相關手機電話及LINE通訊錄翻拍
    照片，而排除證人甲○○、乙○○指認、簽名確認或警方標註係
    何人所提出之資料後，倘若起訴書證據清單欄編號2 中「己○○提供之手機電話及LINE通訊錄翻拍照片」係指偵20704 卷
    第99、100 頁所示按捺指印之資料（同偵30534 卷第163 、
    164 頁），其上僅顯示被告所用手機門號、不知申辦人係何
    人之電子郵件信箱，及呈現「本南」暱稱之LINE首頁畫面。
    參以，證人己○○之驗尿結果雖呈安非他命、甲基安非他命、
    嗎啡陽性反應，有欣生生物科技股份有限公司111 年5 月25
    日濫用藥物尿液檢驗報告（原樣編號：U00000000 ）在卷可
    佐（偵20704 卷第289 頁），然證人己○○之尿液係於111 年
    5 月4 日經警方所採集乙情，此經證人己○○於警詢時陳明在
    案（偵30534 卷第67頁），且據證人己○○於本院審理時所證
    3000元的海洛因約1 、2  天就施用完畢，於111 年3 、4 
    月間我除了跟被告拿過海洛因之外，也有跟其他人拿過等語
    （本院訴字卷第356 、358  、367 頁），則以公訴意旨所
    指證人己○○最末次即111 年4 月1 日向被告取得海洛因之日
    期而論，距離證人己○○經警採尿之111 年5 月4 日亦已相隔
    1 個月餘，縱然證人己○○之尿液檢驗結果中有嗎啡陽性反應
    ，亦殊難驟認證人己○○所施用之毒品確係源自被告所販賣、
    轉讓。是以，前述蒐證照片、手機電話及LINE通訊錄翻拍照
    片、濫用藥物尿液檢驗報告等尚不足資為證人己○○所為證述
    之補強證據。
　㈡又按施用毒品者之指證某人為販毒之人，雖非屬共犯證人類
    型，但因彼此間具有利害關係，且施用毒品者供出毒品來源
    ，因而查獲其他正犯或共犯者，法律復規定得減輕或免除其
    刑，其陳述之證言在本質上存有較大虛偽之危險性，為擔保
    其真實性，本乎刑事訴訟法第156 條第2 項規定之相同法理
    ，自應認為有以補強證據佐證之必要性，藉以限制其證據上
    之價值。此之補強證據，乃指該指證者之陳述本身以外，其
    他足資證明其所指證之犯罪事實具有相當程度真實性之別一
    證據，倘其得以佐證指證者之證言非屬虛構，能予保障其所
    指證事實之真實性者，即已充足（最高法院106 年度台上字
    第1077號判決意旨參照）。證人乙○○於偵查期間雖證稱：11
    1 年3 月28日蒐證相片中穿黑色短T 、黑色長褲的人是我，
    穿橘紅色外套的是被告，我沒跟他聯絡就直接過去，到了之
    後，我走到靠近水溝旁的門，我當時看門沒鎖就直接進入被
    告住處後方的房間找他，我跟被告說要買2000元的海洛因，
    被告先將錢收下，之後他就走出房間，約3 分鐘左右，被告
    返回房間內，並將海洛因1 包（約0.2 公克重）給我，我收
    下毒品後就離開等語（偵20704 卷第130 、179 、180 、26
    3 頁，偵30534 卷第106 、107 頁），於本院審理時亦證稱
    其有於111 年3 月28日上午7 時22分許至被告上址住所房間
    內找被告，並以2000元向被告購得海洛因，其間被告有步出
    房間後又折返的情形等語（本院訴字卷第234 、235 、244 
    頁），而公訴意旨並以證人乙○○前開證述作為被告有如附表
    一編號3 所示販賣第一級毒品犯行之依據。惟觀諸卷附111 
    年3 月28日上午7 時21分38秒至38分53秒蒐證照片，僅見證
    人乙○○步行穿過菜園往被告上址住所走去，被告開門讓證人
    乙○○入內後，於該日上午7 時28分0 秒穿著雨衣、雨鞋走往
    菜園，再於該日上午7 時28分42秒折返而走進其住所內，證
    人乙○○則於該日上午7 時38分37秒離開被告上址住所等情（
    本院訴字卷第435 至445 頁），並未攝得被告有無、如何販
    賣第一級毒品海洛因予證人乙○○；至於證人乙○○所提供手機
    通話紀錄翻拍畫面，亦無任何其與被告談及交易毒品之種類
    、品項、金額等相關對話或訊息（偵20704 卷第151 至153 
    頁）；且警方於111 年5 月4 日對證人乙○○執行搜索時，雖
    查扣晶體1 包，然將該包晶體及證人乙○○之尿液送請鑑定後
    ，該包晶體之檢出結果係第二級毒品甲基安非他命、證人乙○○之尿液係呈甲基安非他命陽性反應，此有搜索扣押筆錄、
    扣押物品目錄表、扣押物品收據、欣生生物科技股份有限公
    司111 年5 月25日濫用藥物尿液檢驗報告（原樣編號：U000
    00000 ）、衛生福利部草屯療養院111 年5 月19日草療鑑字
    第1110500133號鑑驗書等附卷為憑（偵30534 卷第253 至25
    6 、257 、259 頁，偵20704  卷第285 、287 頁），從而
    ，前開蒐證照片、手機通話紀錄翻拍畫面、濫用藥物尿液檢
    驗報告、鑑驗書等均無從據以推認被告有於111 年3 月28日
    上午7 時22分許販賣第一級毒品海洛因予證人乙○○，顯難作
    為被告涉有此部分犯行之補強證據。
　㈢由於毒品危害防制條例第17條第1 項定有毒品下游供出其上
    游來源，因而查獲其他正犯或共犯，可享減免罪責之優惠規
    定，可見於此情況下，上、下游之間，存有緊張、對立之利
    害關係，該毒品下游之買方所供，是否確實可信，自須嚴格
    審視，並仰賴補強證據以佐其說。惟檢察官所舉證人己○○之
    證詞有前後不一或齟齬矛盾等明顯瑕疵可指，又檢察官所提
    出之蒐證照片、手機電話及LINE通訊錄翻拍照片、手機通話
    紀錄翻拍畫面、濫用藥物尿液檢驗報告等亦不足以補強證人
    己○○、乙○○所述之憑信性；而被告於本案偵審期間均明確否
    認涉有公訴意旨所指如附表一編號1 至3 所示販賣第一級毒
    品犯行、如附表二編號1 、2 所示轉讓第一級毒品犯行，準
    此，即不得在無其他事證足資補強之前提下，徒以證人己○○
    、乙○○所言逕為不利被告之唯一論據。
陸、綜上所述，依舉證分配法則，對於被告之成罪事項，應由檢
    察官負實質舉證責任，然就附表一編號1 至3 、附表二編號
    1 、2 部分，檢察官並未積極舉證被告確有被訴之販賣第一
    級毒品、轉讓第一級毒品等犯行，至其所指出之證明方法，
    尚不足以說服法院而達於確信之程度，故本案依檢察官提出
    之證據及其指出之證明方法，對於公訴意旨所指被告涉有該
    等犯行，仍存有合理懷疑，尚未達於通常一般之人均不致有
    所疑義，而得確信其為真實之程度，本院自無從形成被告涉
    有該等犯行之確信，揆諸前開規定及說明，應就該等部分均
    為被告無罪之諭知。
據上論斷，應依刑事訴訟法第299 條第1 項前段、第300 條、第
301 條第1 項前段，毒品危害防制條例第8 條第1 項、第10條第
1 項，刑法第11條前段、第30條第1 項前段、第2 項、第41條第
1 項前段、第38條第2 項前段，判決如主文。
本案經檢察官徐雪萍提起公訴，檢察官丁○○到庭執行職務。
中　　華　　民　　國　 111　　年　　11　　月　　29　　日
                  刑事第十三庭　審判長法　官  劉敏芳

　　　　　　　　　　　　　　　　　　　法　官　簡佩珺　

　　　　　　　　　　　　　　　　　　　法　官  劉依伶

以上正本證明與原本無異。
如不服本判決應於收受送達後20日內向本院提出上訴書狀，並應
敘述具體理由；其未敘述上訴理由者，應於上訴期間屆滿後20日
內向本院補提理由書（均須按他造當事人之人數附繕本）「切勿
逕送上級法院」。
　　　　                              書記官  盧弈捷
中　　華　　民　　國　 111　　年　　11　　月　　29　　日

附錄本案論罪科刑法條：
毒品危害防制條例第8條
轉讓第一級毒品者，處1年以上7年以下有期徒刑，得併科新臺幣
1百萬元以下罰金。
轉讓第二級毒品者，處6月以上5年以下有期徒刑，得併科新臺幣
70萬元以下罰金。
轉讓第三級毒品者，處3年以下有期徒刑，得併科新臺幣30萬元
以下罰金。
轉讓第四級毒品者，處1年以下有期徒刑，得併科新臺幣10萬元
以下罰金。
前四項之未遂犯罰之。
轉讓毒品達一定數量者，加重其刑至二分之一，其標準由行政院
定之。
毒品危害防制條例第10條
施用第一級毒品者，處6月以上5年以下有期徒刑。
施用第二級毒品者，處3年以下有期徒刑。

附表一（內容依序同起訴書附表一編號1 、2 、5 ）：
編號 對象 時間 地點 方式 毒品買賣種類、重量 交易金額（新臺幣） 1 己○○ 111年3月25日17時37分 臺中市○○區○○○巷00○0號旁鄰近路邊丙○○使用之車牌號碼0000-00 自小客車內 丙○○於左列同日17時15分許以申登人為自己之手機號碼0000000000與己○○持用手機號碼0000000000聯繫。嗣己○○騎乘車牌號碼000-000 號普通重型機車於左列時、地與丙○○見面，進入丙○○使用之車牌號碼0000-00 自小客車副駕駛座內，丙○○當場交付右列毒品予己○○，並向其收取右列所示之毒品價金，而以此方式販賣第一級毒品海洛因予己○○1次。 海洛因(重量1/8錢) 3,000元 2  111年3月26日5時52分 臺中市○○區○○○巷00○0號後方鐵皮屋房間內 己○○於左列時間騎乘車牌號碼000-000 號普通重型機車至左列地點欲購買海洛因，並於同日5時53分以持用之手機號碼0000000000與丙○○聯繫後進入左列地點屋內，嗣同日6時許，丙○○當場交付右列毒品予己○○，並向其收取右列所示之毒品價金，而以此方式販賣第一級毒品海洛因予己○○1次。 海洛因(重量1/8錢) 3,000元 3 乙○○ 111年3月28日7時22分 臺中市○○區○○○巷00○0號後方鐵皮屋房間內 乙○○駕駛車牌號碼0000-00號自小客車於左列時間至左列地點內，由丙○○至房間外草叢堆拿取並返回房間內當場交付右列毒品予乙○○，並向其收取右列所示毒品價金，而以此方式販賣第一級毒品海洛因予乙○○1次。 海洛因(0.2公克) 2000元 

附表二（內容依序同起訴書附表二編號1 、2 ）：
編號 藥腳 時間 地點 轉讓方式 毒品買賣種類、重量 1 己○○ 111年3月31日6時3分 臺中市○○區○○○巷00○0號後方鐵皮屋旁菜園 己○○於左列時地，經丙○○在旁觀看並指示己○○至其左列住處外樹上無償取走右列毒品，丙○○以此方式轉讓第一級毒品海洛因予己○○1次。 海洛因(重量不詳) 2  111年4月1日6時53分 臺中市○○區○○○巷00○0號後方鐵皮屋旁菜園 己○○於左列時間騎乘車牌號碼000-000 號普通重型機車至丙○○左列住處，經丙○○指示，自行至其住處外樹旁翻動樹下土堆無償取走右列毒品，丙○○以此方式轉讓第一級毒品海洛因予己○○1次。 海洛因(重量不詳)